臺灣臺南地方法院刑事判決　　　　　　　　　　　　　九十三年度訴字第六一八號
　　公　訴　人　臺灣臺南地方法院檢察署檢察官
　　被　　　告　丙○○
右列被告因偽造文書等案件，經檢察官提起公訴（九十三年度偵字第五九六七號），
本院判決如左：
    主    文
丙○○連續行使偽造私文書，足以生損害於他人，處有期徒刑壹年陸月。
如附表所示之臺南縣麻豆鎮農會之借據上偽造「乙○○」簽名共拾枚均沒收。
    事    實
一、丙○○與乙○○係叔姪關係，乙○○前因於民國八十八年十一月間擔任丙○○向
    臺南縣麻豆鎮農會辦理借款新臺幣（下同）三十萬元之連帶保證人之故，置放私
    人印章一顆於丙○○處；詎丙○○竟基於偽造文書及詐欺之概括犯意，連續於附
    表所示之時間，未得乙○○之同意，盜蓋乙○○之印章並偽簽乙○○之署名於借
    據之連帶保證人欄後，偽造私文書後持向臺南縣麻豆鎮農會辦理如附表所示金額
    之借款，致臺南縣麻豆鎮農會人員誤以為丙○○已獲得乙○○同意擔任連帶保證
    人，而如數貸與款項，共計貸款新臺幣（下同）六百萬元，嗣丙○○未依約清償
    貸款，致乙○○遭本院強制執行，足生損害於乙○○及臺南縣麻豆鎮農會。
二、案經乙○○訴由臺灣臺南地方法院檢察署檢察官偵查起訴。
    理    由
一、訊據被告丙○○固坦承曾於如附表所示之時間，簽署告訴人乙○○之姓名及蓋用
    乙○○所交付之印章於臺南縣麻豆鎮農會借據上之連帶保證人欄，用以向臺南縣
    麻豆鎮農會借款，惟矢口否認有何偽造文書及詐欺之犯行，辯稱：借據上乙○○
    之姓名不是伊所簽署，而附表所示之借款均係乙○○事前同意當伊之連帶保證人
    云云。經查：被告上開犯行，業據告訴人乙○○指訴甚詳，且被告於檢察官偵查
    中亦供承：如附表所示之十次借款，借據上之「乙○○」之簽名，均是伊幫乙○
    ○簽的，因為伊於第一次向借款時係由乙○○同意當保證人，所以伊想說後面這
    十次伊幫乙○○簽名就好了，簽名之前並未再問過乙○○，因伊覺得不須要再問
    了，而這十次之借款伊均未償還等語（見偵查卷第三十頁）；又被告於本院準備
    程序時亦供稱：伊於八十八年十一月間向臺南縣麻豆鎮農會借款三十萬元時，乙
    ○○曾當伊之連帶保證人，因農會人員告訴伊以後之借款均不需再徵得乙○○之
    同意，後來之借款伊即未再經乙○○同意（嗣再翻稱：伊一定須經過乙○○之同
    意後，才可以向農會借款），而借據上「乙○○」之簽名確是伊所寫的等語（見
    本院九十三年七月十日準備程序筆錄）。查被告於檢察官偵查中既坦承如附表所
    示之借款均未得乙○○之同意，且借據上「乙○○」之簽名係伊所簽署，甚至於
    本院準備程序中尚自承借據上之簽名係伊所簽署，惟於本院九十三年八月三十一
    日即翻異前詞，辯稱：借據上「乙○○」之簽名非伊所簽署，顯係臨訟卸責之詞
    ，不足採信。況參以告訴人乙○○於八十八年十一月九日與臺南縣麻豆鎮農會簽
    立授信約定書，同意擔任被告向臺南縣麻豆鎮農金借貸三十萬元之連帶保證人，
    而被告竟於事隔一年後即八十九年十二月十九日至九十一年五月三十日間，再度
    持告訴人當初用以當連帶保證人之印章，連續向臺南縣麻豆鎮農會辦理高達六百
    萬元之貸款，而未知會徵詢告訴人之意見，以事隔一年之久，且被告借貸之金額
    又與告訴人第一次所保證之三十萬元相差甚距，顯難認告訴人會當然同意擔任被
    告此種與告訴人當初所保證之金額相差甚距之借款之連帶保證人，而告訴人既已
    否認曾同意擔任被告如附表所示之借款之連帶保證人，且經核與被告於檢察官偵
    查中之自白又屬相符，而被告又無法提出其確已獲告訴人同意之具體事證，是其
    辯稱於事前已經告訴人同意借款云云，殊難採信，此外，復有借據影本十紙在卷
    可稽，被告犯行應堪認定。
二、核被告所為，係犯刑法第二百十六條、第二百十條之行使偽造私文書罪及第三百
    三十九條第一項之詐欺取財罪。被告偽造私文書後持以行使，偽造私文書之低度
    行為為行使之高度行為所吸收，而偽造署押及盜用印章係偽造私文書之階段行為
    ，均不另論罪。被告先後數次行使偽造私文書、詐欺取財之行為，均時間緊接，
    各觸犯犯罪構成要件相同之罪名，係基於概括犯意而為，各應依連續犯規定論以
    一罪，即連續行使偽造私文書罪、連續詐欺取財罪，並均加重其刑。又被告所犯
    之連續行使偽造私文書罪與連續詐欺取財罪之間，有方法、目的之關係，為牽連
    犯，應依刑法第五十五條規定，從一重罪即刑法第二百十六條、二百十條之連續
    行使偽造私文書罪處斷。爰審酌被告之犯罪動機、目的、手段、所生危害高達六
    百萬元，及犯罪後仍飾詞狡辯，毫無悔意，並參酌公訴人當庭請求本院從重量刑
    等一切情狀，量處如主文所示之刑，以資懲儆。又如附表所示之臺南縣麻豆鎮農
    會之借據上偽造「乙○○」簽名共十枚，確係被告偽簽之署名，應依刑法第二百
    十九條之規定，不問屬於犯人所有，均沒收之。
據上論斷，應依刑事訴訟法第二百九十九條第一項前段，刑法第五十六條、第二百十
六條、第二百十條、第三百三十九條第一項、第五十五條、第二百十九條，罰金罰鍰
提高標準條例第一條前段，判決如主文。
本案經檢察官甲○○到庭執行職務。
中    華    民    國      九十三      年      九      月      十四      日
    臺灣臺南地方法院刑事第三庭
                                    審判長法官  蘇  義  洲
                                          法官  洪  士  傑
                                          法官  徐  文  瑞
右正本證明與原本無異。
如不服本判決，應於判決送達後十日內，向本院提出上訴狀。
                                        書記官  李  珍  瑩
中    華    民    國      九十三      年      九      月      十四      日
附表
┌────┬───────────┬─────────┬────────┐
│編  號  │    日     期         │金  額（新臺幣）  │借據編號        │
├────┼───────────┼─────────┼────────┤
│   一   │八十九年十二月十九日  │  二百萬元        │0000-0-00       │
├────┼───────────┼─────────┼────────┤
│   二   │八十九年十二月二十日  │  五十萬元        │0000-0-00       │
├────┼───────────┼─────────┼────────┤
│   三   │九十年三月十二日      │  五十萬元        │0000-0-00       │
├────┼───────────┼─────────┼────────┤
│   四   │九十年五月二日        │  五十萬元        │0000-0-00       │
├────┼───────────┼─────────┼────────┤
│   五   │九十年五月三十一日    │  二十萬元        │0000-0-00       │
├────┼───────────┼─────────┼────────┤
│   六   │九十年七月九日        │  三十萬元        │0000-0-00       │
├────┼───────────┼─────────┼────────┤
│   七   │九十年七月十六日      │  五十萬元        │0000-0-00       │
├────┼───────────┼─────────┼────────┤
│   八   │九十年八月二十四日    │  五十萬元        │0000-0-00       │
├────┼───────────┼─────────┼────────┤
│   九   │九十年十月八日        │  五十萬元        │0000-0-00       │
├────┼───────────┼─────────┼────────┤
│   十   │九十一年五月三十日    │  五十萬元        │2585-4-8        │
└────┴───────────┴─────────┴────────┘
附錄所犯法條：
刑法第二百十六條
行使第二百十條至第二百十五條之文書者，依偽造、變造文書或登載不實
事項或使登載不實事項之規定處斷。
刑法第二百十條
偽造、變造私文書，足以生損害於公眾或他人者，處五年以下有期徒刑。
刑法第三百三十九條第一項
意圖為自己或第三人不法之所有，以詐術使人將本人或第三人之物交付者
，處五年以下有期徒刑、拘役或科或併科一千元以下罰金。
